臺灣嘉義地方法院刑事判決　　　　　　　　　　　　　九十一年度訴字第五一八號
　　公　訴　人　臺灣嘉義地方法院檢察署檢察官
　　被　　　告　甲○○
右列被告因違反藥事法案件，經檢察官提起公訴（九十一年度偵字第二六五一號），
本院判決如左：
    主  文
甲○○連續明知為偽藥而販賣，處有期徒刑參月，如易科罰金，以參佰元折算壹日。
扣案之「中藥粉包」貳拾包均沒收。
    事  實
一、甲○○係嘉義縣水上鄉民生社區○○街一三九號進安堂中藥房負責人，明知於民
    國九十一年二月初某日，一名不詳姓名之曾姓成年男子所持有之中藥粉，係摻有
    西藥成分之未經核准，擅自製造之偽藥，竟基於概括之犯意，在上開中藥房內，
    以每包新臺幣（下同）二十元之代價購入，再以每包二十五元之價格售出予不特
    定之人。嗣於同年二月二十七日中午許，適有陳丞治因母病而向甲○○購得上開
    中藥粉服用，竟藥效快速，遂將所餘藥粉送嘉義市衛生局檢送行政院衛生署藥物
    食品檢驗局（下稱藥物食品檢驗局），檢驗結果認為上開中藥粉內含有Ｃａｆｆ
    ｉｎｅ、Ｄｅｘａｍｅｔｈａａｓｏｎｅ、Ｈｙｄｒｏｃｈｌｏｒｏｔｈｉａｚ
    ｉｄｅ、Ｉｎｄｏｍｅｔｈａｃｉｎ、Ｐｈｅｎｙｌｂｕｔａｚｏｎｅ、Ｐｉｒ
    ｏｘｉｃａｍ、Ｔｈｉａｍｉｎｅ等七種西藥成分。經臺灣嘉義地方法院檢察署
    檢察官於同年七月九日至該中藥房執行搜索，扣得甲○○所有三十四包中藥粉（
    經送驗後餘二十包），亦含上開西藥成分。
二、案經嘉義縣政府移送臺灣嘉義地方法院檢察署檢察官偵查起訴。
    理  由
一、訊據被告甲○○固坦承於九十一年二月初某日，以每包二十元之代價，向一名不
    詳姓名之曾姓成年男子購得中藥粉後，再以每包二十五元之價格售出予不特定之
    人，及於同年二月二十七日中午許，有將上開藥粉賣予陳丞治之事實。惟矢口否
    認販賣偽藥犯行，辯稱：不知道該藥內摻有西藥成分云云。惟查：
（一）按藥品經稽查或檢驗，有將他人產品抽換或摻雜者為偽藥，藥事法第二十條第
      一款定有明文。查被告所賣出之中藥粉內，其中證人陳丞治送嘉義市衛生局檢
      驗之藥物，及經臺灣嘉義地方法院檢察署檢察官扣押之中藥粉三十四包（驗餘
      二十包），均經藥物食品檢驗局檢驗，皆含有Ｃａｆｆｉｎｅ、Ｄｅｘａｍｅ
      ｔｈａａｓｏｎｅ、Ｈｙｄｒｏｃｈｌｏｒｏｔｈｉａｚｉｄｅ、Ｉｎｄｏｍ
      ｅｔｈａｃｉｎ、Ｐｈｅｎｙｌｂｕｔａｚｏｎｅ、Ｐｉｒｏｘｉｃａｍ、Ｔ
      ｈｉａｍｉｎｅ等七種西藥成分之事實，有藥物食品檢驗局九十一年四月二日
      藥檢參字第九一○三九九五號及九十一年八月九日藥檢參字第○九一九一一二
      八二九號函在卷可稽（詳偵查卷第五頁、第二十八頁），足證上開藥物確係偽
      藥之事實。
（二）被告於嘉義縣衛生局詢問時陳稱：「（問：貴藥房從事何種營業項目？）中藥
      零售業」，「（問：是否另販售西藥？）沒有，我只販售中藥材及順天製藥廠
      及萬國藥製廠科學濃縮中藥」，「（問：本局受理消費者取自貴藥房之中藥粉
      ，經送驗結果，檢驗出多種西藥成分，你有何意見？）本藥房所使用之中藥粉
      ，只有順天及萬國二家之產品，不可能含有西藥成分」等語（詳偵查卷第六頁
      ），否認告發人所持中藥粉為其販售，俟檢察官聲請搜索票指揮嘉義縣警察局
      水上分局執行搜索，扣得相同藥物，並送檢驗，仍鑑有上開西藥成分後，見檢
      驗結果無可辯駁，方為坦承有賣上開藥物，足證其前所辯，應係隱飾脫免之詞
      。
（三）況被告自陳經營中藥房三十年之久，且曾自行服用該摻有西藥成分之中藥粉，
      自覺效果不錯等語，則以被告執業之久，對中藥應甚瞭解，設非對藥物成分及
      效力有所瞭解，豈會貿然自不詳姓名之人購入藥物，更自行服用？是其應明知
      上開藥粉含有西藥成分之事實，僅不欲供明而已。
（四）此外，復有嘉義市衛生局消費者服務中心受理案件申請書影本、舉發人切結書
      在卷可佐。綜上，本件事證明確，被告犯行洵堪認定。
二、核被告所為，係犯藥事法第八十三條第一項販賣偽藥罪。被告先後多次犯行，時
    間緊接，所犯罪名相同，顯係出於概括之犯意為之，為連續犯，爰依刑法第五十
    六條之規定以一罪論，並加重其刑。爰審酌被告經營中藥房，竟販賣含有西藥成
    分之藥物於他人，忽視藥物對他人身體健康造成之影響，及其犯罪之動機、目的
    、手段，犯罪時所受之刺激及其品行、生活狀況、犯罪所生之損害、販賣偽藥之
    獲利，與犯罪後態度等一切情狀，量處如主文所示之刑，並諭知易科罰金之折算
    標準。
三、末查扣案之「中藥粉包」三十四包，其中十四包經檢送藥物食品檢驗局檢驗，驗
    餘二十包，是送驗十四包已滅失，爰不為沒收之諭知外，餘扣案之二十包，係被
    告所有且為其供犯罪所用之物，爰依刑法第三十八條第一項第二款沒收之。另陳
    丞治向被告購得，而向嘉義市衛生局舉發、提出之「中藥粉」，經送驗後餘一包
    ，因非被告所有，自難予宣告沒收，併此敘明。
據上論斷，應依刑事訴訟法第二百九十九條第一項前段，藥事法第八十三條第一項，
刑法第十一條前段、第二條第一項前段、第五十六條、刑法第四十一條第一項前段、
刑法第三十八條第一項第二款，判決如主文。
本案經檢察官洪三峰到庭執行職務
中      華      民      國    九十一    年     十一     月     十二     日
                              臺灣嘉義地方法院刑事第三庭
                                      法  官  張  育  彰
右正本證明與原本無異。
如不服本判決，應於判決送達後十日內向本院提出上訴狀( 應附繕本 )。
中      華      民      國    九十一    年     十一     月     十二     日
                                      書記官  林  秀  敏
附錄本件論罪科刑之法條：
藥事法第八十三條第一項：
明知為偽藥或禁藥，而販賣、供應、調劑、運送、寄藏、牙保、轉讓或意圖販賣而陳
列者，處五年以下有期徒刑，得併科新台幣十萬元以下罰金。
